臺灣高等法院交通事件裁定　　　　　　　　　　　九十一年度交抗字第一○七六號
　　抗　告　人
　　即受處分人　甲○○　男　三.
右列抗告人因違反道路交通管理處罰條例案件，不服臺灣臺北地方法院中華民國九十
一年十月三十一日所為裁定（九十一年度交聲字第八六九號），提起抗告，本院裁定
如左：
    主  文
抗告駁回。
    理  由
壹、原裁定以：
一、按汽車駕駛人，行經有燈光號誌管制之交岔路口闖紅燈者，處新臺幣（下同）一
    千八百元以上五千四百元以下罰鍰，道路交通管理處罰條例第五十三條定有明文
    ，且汽車駕駛人駕駛汽車違反道路交通管理處罰條例第五十三條規定者，除應依
    該條所規定之罰鍰處罰外，並應分別予記違規點數三點，道路交通管理處罰條例
    第六十三條第一項第三款亦定有明文。再行為人如係駕駛小型車闖紅燈行駛，嗣
    為警攔停舉發，而在舉發通知單上所載之應到案日期前聽候裁決，經主管機關調
    查後仍認定其有上開違規行為者，依違反道路交通管理事件統一裁罰標準及處理
    細則第四十四條第一項及違反道路交通管理事件統一裁罰標準表（以下稱標準表
    ）之規定，需對該行為人處以二千七百元之罰鍰，並記違規點數三點。
二、本件異議人即受處分人甲○○於民國九十一年三月二十三日十九時四十五分許，
    駕駛車號三Ａ－０六五九號自用小客車，沿臺北市○○街行駛，途經臺北市○○
    街、羅斯福路六段設有燈光號誌管制之交岔路口，竟闖紅燈未臨停而右轉往臺北
    縣新店市方向行駛，適為在該路口執勤之臺北市政府警察局文山第二分局警備隊
    （下稱文山二分局）員警陳新貴發現，除將受處分人攔停外，並以受處分人有違
    反前揭道路交通管理處罰條例第五十三條規定之行為掣單舉發，嗣受處分人於應
    到案日期前向原處分機關提出申訴，經原處分機關請舉發單位即文山二分局調查
    結果，仍認受處分人確有前述違規行為，原處分機關乃依前揭道路交通管理處罰
    條例第五十三條（原裁決多列第一項，應予刪除）及違反道路交通管理事件統一
    裁罰標準及處理細則第二十四條、第四十四條第一項暨標準表之規定，於九十年
    十月十一日裁處受處分人罰鍰二千七百元，且依同條例第六十三條第一項第三款
    規定（原裁決漏列第三款，應予補列）併予記受處分人違規點數三點。
三、受處分人經合法傳喚未於本院所指定之九十一年十月二十九日調查期日到庭，惟
    依其聲明異議狀所載，其對於在前述時間駕駛前述車號汽車，行經前述地點為警
    攔停之事實，固不爭執，惟否認有任何違反道路交通管理處罰條例之行為，辯稱
    ：伊完全依規定而為右轉、既未收受違規照片或其他任何證據，員警空言伊違規
    右轉，卻提不出任何證據，如此粗糙之舉發方式，不能信服云云。
四、惟查：
（一）受處分人駕駛前開車號汽車有於前述時地闖紅燈行駛之違規事實，業據證人即
      開單告發受處分人之員警陳新貴於本院九十一年十月二十九日調查時，以具結
      擔保其供述之真實性並在負擔偽證罪之心理處罰狀態下供稱：（問：提示舉發
      通知單，本件是否你舉發？）是；（問：舉發情形？）當時我和另一個同事站
      在羅斯福路上，受處分人開車從育英街口紅燈右轉出來，我們就當場攔停舉發
      ，我告知受處分人，你紅燈右轉，受處分人沒有表示什麼，我告知要開單舉發
      ，受處分人說沒關係，他的態度也很和氣，我請他簽舉發通知單，受處分人說
      不用了，我告知他不簽名就要在舉發通知單上載明拒簽，他說你要開什麼都沒
      有關係，我再告知受處分人，我要開單舉發他紅燈右轉，他表示沒有關係」、
      「（問：路口紅綠燈有幾個號誌？）三個燈，沒有綠色箭頭指示右轉的燈號」
      、「（問：確認當時受處分人是紅燈右轉？）是，我們才會告發他，我們和他
      無冤無仇，而且我是變紅燈後三秒鐘才會舉發，以避免爭議」等語明確。按證
      人陳新貴乃為原處分機關所認定受處分人有前開違規行為之原證人，其並到庭
      在本院法官面前以言詞供述本件訴訟上之待證事實－即受處分人有前開違規事
      實，且於本件卷存證據資料內並無任何積極證據足以證明證人陳新貴上開供述
      係屬虛偽，亦無有足以令人顯信陳新貴其供述為不可採之品性證據或前科證據
      存在，本院自不得僅以證人為本件開單告發受處分人之員警而全盤抹煞其在訴
      訟上所具有之證人資格。
（二）再者，交通警員開單舉發違反道路交通管理處罰條例所列之違規事實，本質上
      為行政處分，係公務員基於職務上權力，依法就特定之具體事件所為具公法上
      效果之單方行政行為，基於公務員為公法上行為具有公信力之原則，該行政處
      分當可被推定為真正，其據以依法處分之事實認定亦為正確無誤，此與民事訴
      訟法第三百五十五條第一項規定：「文書，依其程式及意旨得認作公文書者，
      推定其為真正」之情形相同，本此公信原則，乃立法者賦予行政機關制定違反
      道路交通事件統一裁罰標準及處理細則，使執勤警員得當機處分（如該細則第
      二十三條）以達其維護交通秩序、安全之行政目的，反之，若謂公務員一切行
      政行為均需預留證據以證其實，則國家行政勢必窒礙難行，據此，刑事訴訟法
      就犯罪證據有關之規定中，與屬行政秩序罰之交通違規裁罰本質不合之部分，
      自不在準用之列。從而本件受處分人既未就執勤員警之舉發有誤提出相關證據
      以供調查，本院復查無何證據足資證明證人有捏造事實違法取締之情事，則執
      勤警員本其維護交通秩序、安全職責所為之舉發，自應受到合法、正確之推定
      。本件受處分人行經有燈光號誌管制之交岔路口闖紅燈之違規事實洵堪認定，
      其空言否認，不足採信。
五、綜上所述，受處分人確有在前揭時地駕駛汽車闖紅燈行駛之違規行為，從而原處
    分機關乃依前揭道路交通管理處罰條例第五十三條及違反道路交通管理事件統一
    裁罰標準及處理細則第二十四條、第四十四條第一項暨標準表之規定，裁處受處
    分人罰鍰二千七百元，且依同條例第六十三條第一項第三款規定併予記受處分人
    違規點數三點，核無違誤，本件受處分人之異議為無理由，自應將其異議駁回。
貳、抗告意旨略以：一原裁定僅以證人並無前科或品性紀錄作為判斷依據，卻忽略影
    響警員執行勤務動機最重要之獎金制度，是故員警在執行勤務時因獎勵金制度之
    存在而濫行取締之情形並非不可想像，因此原法院上開衡量證言證明力之標準顯
    然並不正確。二本件為定點攔截製單舉發，而非逕行舉發，因此舉證程度應更為
    嚴格，是行政機關可以用錄影或攝影來取締，一方面可以避免無謂糾紛，另一方
    面可以避免濫行取締。三本件行政秩序罰並無與刑事訴訟法本質不合之處，從而
    亦應准用嚴格證明之規定，蓋本件並非逕行舉發之案件已如前述，是故行政機關
    在事前具有充分的蒐證可能性下，竟然不利用進步的科技產品來預留證據，卻放
    任各種可能產生的弊端，無疑是行政怠惰。四行政秩序罰下之行為人之行為應受
    遵守法令之推定，蓋因事實推定可分為法律上之事實推定及以間接證據推定直接
    證據，以本件而言，並無任何可靠之間接證據可以推定抗告人有違法行為存在，
    至於證人陳新貴證言之可信度存有疑問已如前述，而今道路交通管理處罰條例或
    其他相關規定並未賦予行政機關有推定事實之明文，原裁定卻違法推定抗告人有
    違規之事實。五行政機關之行為充其量只能受有效性之推定，而不能受合法性之
    推定，因合法性推定本身實為過去極權國家及警察國家之遺跡，我國行政處分應
    遵合法性與妥當性之界際，合法性推定之遺獨何能令其長存云云。
參、本院查：本件抗告人即受處分人甲○○於上開時、地違規闖紅燈之事實，業經舉
    發警員陳新貴於原審到庭指證明確（見原審卷第二十五頁），並有其當庭所繪製
    之現場圖及所提出與其證言相符之舉發通知單影本（即註明拒簽等情）附卷可稽
    （見原審卷第二十八頁、第二十九頁），則證人陳新貴之上開證言應係可採。抗
    告意旨雖以員警在執行勤務時因獎勵金制度之存在而濫行取締之情形並非不可想
    像云云，而質疑證人上開證言之可信度，惟縱或確有員警因獎金制度而濫行取締
    之情形，然本件既未能證明證人陳新貴確係為了獎勵金而有誣陷抗告人之情事，
    自不得以其主觀認知遽認證人上開證言不可採信。又警方取締交通違規事件，其
    以照相或攝影方式取證者，固足為違規之證明，惟警員當場舉發者，舉發員警本
    身之目睹、耳聞，亦為違規人違規之證明，非必所有之違規事件，均需有照相或
    攝影方足為違規之證據。況警員執勤時雖可預知可能有駕駛者會違規闖紅燈，但
    何人於何時會違規，警員實無從得知，亦即警員實無法於抗告人闖紅燈之同時或
    立刻拍照取證。此與逕行拍照告發者不同，自無須再提出照片等其他證據為證，
    從而抗告意旨二、三所稱：本件為定點攔截製單舉發，行政機關在事前具有充分
    的蒐證可能性下，竟然不利用進步的科技產品來預留證據，無疑是行政怠惰云云
    ，亦非可採。綜上所述，原審本直接、公開、言詞審理之合法調查程序，依經驗
    法則採信證人即取締警員親眼目睹受處分人闖紅燈之證述，經命具結後，認其證
    詞與事理無違，並以受處分人違規事證明確，原處分機關依前揭道路交通管理處
    罰條例第五十三條、第六十三條第一項第三款及違反道路交通管理事件統一裁罰
    標準及處理細則第二十四條、第四十四條第一項暨標準表之規定，裁處抗告人罰
    鍰二千七百元，併記違規點數三點，核無違誤，裁定駁回其異議，經核並無不合
    ，抗告意旨仍執前詞，指摘原裁定不當，為無理由，應予駁回。
據上論斷，應依道路交通案件處理辦法第二十六條，刑事訴訟法第四百十二條，裁定
如主文。
中      華      民      國   　九十一   　年　　十二　　月　　三十一    日
                              臺灣高等法院交通法庭
                                  審判長法  官  葉  騰  瑞
                                        法  官  莊  明  彰
                                        法  官  黃  國  忠
右正本證明與原本無異。
不得再抗告。
                                        書記官  劉  貞  達
中      華      民      國     九十一     年    十二    月    三十一    日
